臺灣基隆地方法院刑事判決　　　　　　　　　　　　　九十一年度訴字第三五一號
　　公　訴　人　臺灣基隆地方法院檢察署檢察官
　　被　　　告　甲○○○○限公司
　　代　表　人　丙○○
　　被　　　告　丁○○
右列被告因違反政府採購法案件，經檢察官聲請以簡易判決處刑（九十一年度偵字第
六０四號），本院認有刑事訴訟法第四百五十一條之一第四項但書之情形，改依通常
程序審理後，判決如左：
    主  文
甲○○○○限公司、丁○○均無罪。
    理  由
一、公訴意旨如檢察官聲請簡易判決處刑書所載（如附件）。
二、按犯罪事實應依證據認定之，無證據不得推定其犯罪事實；又不能證明被告犯罪
    者，應諭知無罪之判決，刑事訴訟法第一百五十四條、第三百零一條第一項定有
    明文。次按認定犯罪事實應憑積極證據，倘積極證據不足以為不利於被告事實之
    認定時，即應為有利於被告之認定，更不必有何有利之證據（最高法院三十年上
  字第八一六號判例要旨參照）。再按政府採購法第八十七條第三項規定「以詐術
    或其他非法之方法，使廠商無法投標或開標發生不正確結果者，處五年以下有期
    徒刑，得併科新臺幣一百萬元以下罰金。」，同法第九十二條規定「廠商之代表
    人、代理人、受雇人或其他從業人員，因執行業務犯本法之罪者，除依該條規定
    處罰其行為人外，對該廠商亦科以該條之罰金。」，由上開規定可知，政府採購
    法第八十七條第三項之罪係以行為人以詐術或其他非法方法，使廠商無法開標或
    開標發生不正確結果為成立要件，所謂施以詐術，係指以明知為不實之事欺罔他
    人，致使他人陷於錯誤者而言。至於政府採購法第九十二條之罪，必須廠商之代
    表人、代理人、受雇人或其他從業人員，因執行業務犯本法之罪者，始能成立。
三、公訴人認被告丁○○涉有政府採購法第八十七條第五項、第三項以詐術使開標發
    生不正確結果未遂罪嫌，被告甲○○○○限公司（以下簡稱「名禾公司」）則涉
    有同法第九十二條之罪嫌，係以：被告丁○○於法務部調查局基隆市調查站應訊
    時自承：西納寇爾國際企業有限公司（以下簡稱「西納寇爾公司」）前業務員乙○○於民國九十年十月九日，至被告「名禾公司」位在基隆市○○路四號一樓之
    辦公室內，委託伊代為填送「西納寇爾公司」參與基隆市政府採購中心於九十年
    十月九日舉行之「基隆市各區里鄰長等工作服」公開招標案之投標文件（投標編
    號四，ＢＢ0000000），並告以「西納寇爾公司」之投標金額，伊以比「
    西納寇爾公司」投標金額為低之金額，填寫另一份投標文件（投標編號五，ＡＥ
    0000000），代表被告「名禾公司」參加上開招標案之投標等語。證人即
    「西納寇爾公司」前業務員乙○○於法務部調查局基隆市調查站應訊時證述：因
    被告丁○○表示被告「名禾公司」並不參加上開招標案之投標，伊才將「西納寇
    爾公司」參與上開招標案投標之金額告知被告丁○○，並委託被告丁○○代為填
    送「西納寇爾公司」上開標案之投標文件等語。且上開「西納寇爾公司」之投標
    文件（投標編號四，ＢＢ0000000）與「名禾公司」之投標文件（投標編
    號五，ＡＥ0000000），二份文件之筆跡經送法務部調查局鑑定比對之結
    果，認為筆劃特徵相符，判係同一人所書。本件並有上開二份投標文件原件、「
    基隆市政府暨所屬機關學校開標紀錄表」一份附卷可稽，為其主要論據。
四、訊據被告丁○○固承認伊係「名禾公司」之實際負責人，係伊向乙○○表示被告
    「名禾公司」不會參與上開招標案之投標後，乙○○才委託伊代為填送「西納寇
    爾公司」關於上開招標案之投標文件，並告以「西納寇爾公司」之投標金額，伊
    之後以低於「西納寇爾公司」投標金額之標金參與上開招標案之投標等情不諱，
    惟堅詞否認有何違反政府採購法之犯行，並辯稱：伊並未施用詐術使乙○○告以
    「西納寇爾公司」之投標金額，係乙○○向伊調借押標金，伊才知有上開招標案
    ，嗣於送件前才臨時起意使被告「名禾公司」參與投標等語。經查：
  (1)被告丁○○於調查站調查中、偵查中及本院審理中均始終供稱：乙○○於九十年
    十月九日攜「西納寇爾公司」之投標文件至被告「名禾公司」之辦公室，係要向
    伊調借押標金，伊才知有上開投標案等語（見調查站九十一年一月十七日調查筆
    錄、偵查卷九十一年二月二十六日訊問筆錄、本院九十一年七月十九日審判筆錄
    ），核與證人乙○○於本院審理中證稱：伊當日係因忘記帶押標金，才至被告「
    名禾公司」辦公室向被告丁○○調借押標金，當時伊問被告丁○○是否知道有上
    開投標案，被告丁○○表示不知情等語（見本院九十一年七月十九日審判筆錄）
    ，證人即「西納寇爾公司」負責人戊○○亦在本院審理中證稱：九十年十月九日
    「西納寇爾公司」有要投標基隆市政府工作服的案子，承辦人是業務員乙○○，
    投標金額是伊決定，當時伊有叫乙○○跟會計拿押標金，後來是丁○○打電話來
    要，伊才知道乙○○沒有帶押標金去等語（見本院九十一年七月十九日審判筆錄
    ），其三人所供互核相符，足認被告丁○○確係經乙○○告知後始知有上開招標
    案之存在。又據證人乙○○證稱：當日係因伊很忙，才委託被告丁○○代為填送
    「西納寇爾公司」之投標文件，並告以投標金額等語（見上開審判筆錄），足證
    係證人乙○○基於個人因素主動委請被告丁○○代為填送投標文件，並非被告丁○○主動向乙○○表示可代為填送投標文件。
  (2)至被告丁○○向乙○○表示被告「名禾公司」不會參與投標，卻於事後仍使被告
    「名禾公司」以低於「西納寇爾公司」之投標金額參與上開招標案之投標行為乙
    節，雖經被告丁○○供承及證人乙○○證述在卷，並有投標編號（四，ＢＢ00
    00000）與投標編號（五，ＡＥ0000000）之投標文件各一份附卷可
    稽。但被告丁○○堅決否認係基於欺騙乙○○之意而為上開表示，並辯稱：係送
    件前才臨時起意使被告「名禾公司」參與投標等語。查被告丁○○於乙○○告知
    有上開招標案前，對於上開招標案一事並不知情，且亦未主動表示可代為填送「
    西納寇爾公司」之投標文件等情，業如前述，此外復查無其他積極證據足以確切
    證明被告丁○○於乙○○委託其代為填送「西納寇爾公司」之投標文件前，已有
    使被告「名禾公司」參與投標之意，自難徒憑其曾向乙○○表示被告「名禾公司
    」不會參與投標等語及之後使被告「名禾公司」參與投標之行為，遽爾推定其當
    初向乙○○表示被告「名禾公司」不會參與投標，係意在以不實之事欺罔乙○○
    而使之告以「西納寇爾公司」之投標金額。
  (3)綜上諸情，被告丁○○辯稱：並未以詐術使乙○○陷於錯誤而告以「西納寇爾公
    司」之投標金額，係送件前臨時起意參與投標乙節，尚堪採信。本件積極證據既
    不足以認定被告丁○○有以詐術或其他非法方法，使廠商無法開標或開標發生不
    正確結果，亦不足以認定被告「名禾公司」之代表人、代理人、受雇人或其他從
    業人員，有因執行業務犯政府採購法之情事，揆諸首揭說明，自不待有何有利之
    證據，應對被告「名禾公司」及丁○○為無罪之諭知。又檢察官就本件事實原聲
    請簡易判決處刑，然本院既認有刑事訴訟法第四百五十一條之一第四項但書而諭
    知無罪之情形，爰依同法第四百五十二條之規定改依通常程序審理，併此敘明。
據上論斷，應依刑事訴訟法第四百五十二條、第三百零一條第一項，判決如主文。
本案經檢察官林明志到庭執行職務。
中      華      民      國    九十一    年      七      月    二十六    日
                                  臺灣基隆地方法院刑事第三庭
                                      法      官  王  福  康
右正本證明與原本無異。
對於本件判決如有不服，應於收受送達後十日內，向本院提出上訴書狀，上訴於臺灣
高等法院，並按他造當事人之人數附具繕本。
                                      書  記  官  李  國  豪
中      華      民      國    九十一    年      七      月    二十六    日
